【裁判字號】    88,訴,407
【裁判日期】    890119
【裁判案由】    損害賠償
【裁判全文】
臺灣屏東地方法院民事判決  八十八年度訴字第四０七號
    原      告  甲○○
    訴訟代理人  許清連律師
                林肇明律師
                邱佩芬律師
    複代理人    林鴻駿      住.
    被      告  台灣電力股份有限公司屏東區營業處
                            設.
    法定代理人  乙○○      住.
    訴訟代理人  戴國助      住.
右當事人間請求損害賠償事件，本院判決如左：
    主    文
被告應給付原告新台幣貳拾萬伍仟陸佰貳拾貳元，及自八十八年十一月十七日起，至清償
日止，按年息百分之五計算利息。
原告其餘之訴駁回。
訴訟費用由被告負擔十分之一，餘由原告負擔。
本判決第一項於原告為被告供擔保新台幣肆萬伍仟元後，得為假執行。
原告其餘假執行之聲請駁回。
    事    實
甲、原告方面：
一、聲明：求為判決：(一)被告應給付原告新台幣（下同）一百五十二萬一千九百四十二元
    及自訴狀繕本送達翌日起至償還日止，按年息百分之五計算之利息。(二)訴訟費用由被
    告負擔。(三)原告願供擔保，請准以宣告假執行。
二、陳述略稱：
  (一)緣原告甲○○於民國八十七年五月二十六日十八時許騎乘車牌ＰＩＣ－五七七號機車
    ，沿屏東縣萬丹鄉○○○街（舊稱）由北往南方向行駛返家，行經該路保長厝五四之
    二五號前，適對向路旁被告所有之電線桿（即萬丹高幹五四分支九）上之電筒因年久
    失修突然爆出火花，致該電纜繩索因失火斷落，甩落至原告身上，纏住原告脖子致原
    告遭受電擊當場摔落昏倒，因而受有外傷性頸椎病變及頭部外傷，腦震盪症候群之傷
    害，經送醫院現仍無法完全康復。
  (二)按因故意或過失，不法侵害人之權利者，負損害賠償責任；再土地上之建築物或其他
    工作物因設置或保管有欠缺，致損害他人之權利者，由工作物之所有人負賠償責任。
    又不法侵害他人之身體或健康者，對於被害人因此喪失或減少勞動能力或增加生活上
    之需要時，應負損害賠償責任。又不法侵害他人之身體健康者，被害人雖非財產上之
    損害，亦得請求賠償相當之金額。民法第一八四條第一項前段第一九一條第一項、第
    一九三條第一項、第一九五條第一項前段分別定有明文。次按公營之公用事業，如為
    公司組織者，依國有財產法第四條第一項第三款，因僅其股份為公有財產，該公營事
    業所使用之財產，則屬於私法人組織之公司所有，而非公有之公共財產，此等財產如
    因設置或管理欠缺致發生損害事件時，雖其為公共設施，惟以非屬公有，故無國家賠
    償法之適用，被害人僅能依民法第一九一條規定請求損害賠償，參見行政院七二年十
    月十五日台七二法字第一八五六四號函釋，本件被告台灣電力公司屏東營業處固屬國
    營公用事業，但其所有之電線桿、電纜仍非公有，原告因被告所有之電線疏於修繕掉
    落致受傷害，且事件發生前該電線桿因年久失修，狀亟危險，該地村民即曾多次向被
    告反應，唯被告均置之不理，被告顯有過失而難辭其咎，原告自得援引民法第一八四
    條一項前段、第一九一條第一項、第一九三條第一項、第一九五條第一項請求損害賠
    償。
  (三)本件原告因被告過失，致受有左列損害，爰依法請求被告賠償如下之金額：
  1.醫藥費部分：原告於就醫期間計支出醫藥費三萬二千九百四十二元，此有醫療收費表
    三紙可茲為證。
  2.喪失勞動能力部分：
    原告原本服務晨功企業社擔任業務專員，月薪二萬元，自八十七年六月起至八十七年
    十一月底止皆無法工作，爰請求此段期間（六個月）所喪失之勞動能力合計十二萬元
    （20000 （元/月）×6（月）=120000元） 。
  3.原告自受傷後，視線、腦力平衡皆嚴重受損，無法久站，爰自八十七年五月二十六日
    至八十七年十一月三十日聘專人看護，以長期復健，計一八四日，每天二仟元，計三
    十六萬八千元，再原告因頸部遭電擊致脖子無法挺直，須購頸圈一只以茲固定，計支
    出一千元，總計共三十六萬九千元。
  4.精神慰撫金：
    原告因本件事故，迄今頸部仍無法挺直，除身體上須承受肉體之痛外，更因而減少婚
    姻及工作之機會，此一後遺症所帶來精神及心理上之打擊，實非正常人能承受，因此
    ，爰請求一百萬元之精神上損害賠償。
  (四)綜上，被告應賠償原告一百五十二萬一千九百四十二元，暨其法定利息，爰求為判決
    如聲明。
三、證據：提出驗傷診斷書一份、診斷證明書二紙、醫療收費表三紙、看護證明書一份、
    收據一紙為證，並聲請傳訊證人蘇哲能、郭添、陳沛茹。
乙、被告方面：
一、聲明：求為判決1.駁回原告之訴。2.訴訟費用由原告負擔。
二、陳述略稱：
  (一)八十七年五月廿六日事件發生當日，傍晚約十九時四十分，天雨，電線因低壓線絕緣
    不良燒斷，變壓器保護設備熔絲適時熔斷，電線斷落碰傷原告，原告並非觸電。
  (二)台電公司對此突發事故深表遺憾與歉意，原告住院期間曾先後六次派員關心與慰問，
    原告出院後台電即積極派員接洽原告及原告之父李鳳宗商談賠償事宜，經多次協調，
    終因原告要求賠償一０００萬元，而沒有談妥。台電也曾建議移請萬丹鄉調解委員會
    調解遭拒，不得已請原告如有共同認知隨時通知台電協商，惟迄未獲回應。
  (三)原告之父李鳳宗為子投訴郭廷才立法委員，訴請主持公道，經台電公司函覆說明處理
    過程及原告要求賠償金額，承郭委員諒解後未再處理本案。
  (四)原告自稱自受傷後視線、腦力平衡皆嚴重受損，無法久站：：減少婚姻等等。惟查台
    電公司於同年五月卅一日派員前往原告就診之人愛醫院慰問時，原告正坐在病床上打
    手提電腦。住院期間僅其女友陪侍在旁，住院及出院後並未雇用專人看護，原告於八
    十七年六月十一日出院至起訴期間鮮少就醫追蹤治療，又八十七年九月九日台電公司
    與原告之父李鳳宗先生協調時原告直接參與，其舉止動件與常人無異，且原告於八十
    七年八月九日與原來女友訂婚，八十八年三月七日結婚，其妻亦有身孕，顯見原告身
    體早已康復。
  (五)查出具診斷書之證人即人愛醫院蘇哲能醫師為該院神經內科醫師，而原告之胞妹李歲
    安於該科擔任助理工作，與蘇哲能有同事之誼。
  (六)綜上所述，原告遭受台電纜線斷落之突發事故波及，因無法事先防範，台電願負擔全
    部醫療費用，至於其餘精神慰撫金、聘專人看護費用、六個月薪資，因與事實不符，
    台電難以支付。
三、證據：提出原告要求賠償一千萬元之明細表一紙，郭廷才立法委員之關切函文及台電
    公司說明處理經過之回函各一份為證。
    理    由
一、程序上理由：
    本件原告於起訴後，變更被告台灣電力股份有限公司屏東區營業處萬丹服務所為被告
    台灣電力股份有限公司屏東區營業處，經被告台灣電力股份有限公司屏東區營業處無
    異議而為本案之言詞辯論，依民事訴訟法第二百五十五條第二項規定，視為同意變更
    ，先此敘明。
二、實體上理由：
  一、本件原告起訴主張原告於八十七年五月二十六日十八時騎乘車牌ＰＩＣ－五七七號
      機車，沿屏東縣萬丹鄉○○○街（舊稱）由北往南方向行駛返家，行經該路保長厝
      五四之二五號前，適對向路旁被告所有之電線桿（即萬丹高幹五四分支九）上之電
      筒因年久失修突然爆出火花，致該電線繩索因失火斷落，纏繞原告頸部致原告遭受
      電擊當場摔落昏倒，原告受有外傷性頸椎病變及頭部外傷等傷害，因而支出醫藥費
      三萬二千九百四十二元，看護費三十六萬八千元，用以固定頸部之頸圈一只一千元
      ，及減少之薪資十二萬元，而受傷之後，身心痛苦，爰請求賠償精神上損害一百萬
      元，合計為一百五十二萬一千九百四十二元，及自訴狀繕本送達翌日起，至清償日
      止，按年息百分之五計算之利息。
  二、被告則以系爭路段之電線桿因當時天雨，低壓線絕緣不良燒斷，變壓器保護設備熔
      絲適時熔斷，電線斷落碰傷適時路過該地之原告，被告公司對此亦表遺憾及歉意，
      願支付醫療費用，至於其他精神慰撫金等由與事實不符，被告公司不願支付等語置
      辯。
  三、查原告於八十七年五月二十六日十八時許騎乘車牌ＰＩＣ－五七七號機車，沿屏東
      縣萬丹鄉○○○街（舊稱）由北往南方向行駛返家，行經該路保長厝五四之二五號
      前，適對向路旁被告所有之電線桿（即萬丹高幹五四分支九）上之電線突然失火斷
      落，而甩落至原告身上頸部，致原告當場摔落昏倒，因而受有外傷性頸椎病變及頭
      部外傷等事實，為兩造所不爭執，並經證人即系爭路段居民郭添證述：「：：我在
      路邊賣涼水：：是二層樓高的高壓電線，碰的一聲火花，就掉下來，電線掉下打到
      （原告）右後腦頸部：：電線橫過馬路，一端掉落，另一端還連在另一頭，是電線
      斷落下來：：」（見附卷八十八年八月十八日言詞辯論筆錄）情節相符，且有驗傷
      診斷書一紙及診斷證明書二紙附卷可稽，自堪認為真實，被告對於因系爭電線掉落
      碰傷原告，因而須負損害賠償之責亦表示不爭執，惟認除醫療費用外之原告其餘請
      求為無理由；爰審酌原告之各項請求於下：
    1.醫藥費部分：原告主張受電線擊傷，受有頸部擦傷、平衡功能異常、暫時性小便功
      能異常、嘔吐頭痛、腦震盪後遺症等傷害，花用醫療費用三萬二千九百四十二元，
      提出驗傷診斷書一紙、診斷證明書二紙及收據三紙為證，為被告所不爭執，此部分
      之請求應予准許。
    2.喪失勞動能力即減少薪資收入部分：原告雖主張受傷前服務於晨功企業社從事經銷
      工作，即送貨、拜訪客戶等，月薪二萬元，自八十七年六月起至八十七年十一月底
      均無法工作，爰請求被告賠償六個月減少之薪資收入十二萬元等情；惟查原告未能
      提出任何訴訟資料以證明其工作及薪資，復經本院訊問診治原告之醫師蘇哲能結果
      ，經其證稱：「（原告）剛出院之一、二個月，我是認為彼實不宜擔任開車之工作
      ，亦不能搬運粗重物品，只能從事較簡單之工作：：至於何時始能任該工作：：
      ：實在無法確定：：」、「：：就病患所陳述目前不適狀況，係其頸椎及頭部受傷
      害之後遺病，應仍可工作，並不需要開刀，用藥物治療即可：：」堪認原告主張受
      有二個月之不能工作之減少工資事實為有理由。（見附卷八十八年七月廿一日言詞
      辯論筆錄），則依行政院核定八十七年度勞工最低工資每月一萬五千八百四十元，
      依二個月計算為三萬一千六百八十元，原告之請求於此額度內為有理由，逾此額度
      即為無理由。
    3.增加生活費用部分：原告主張其因受傷，視線、腦力平衡皆嚴重受損，無法久站，
      自八十七年五月廿六日至八十七年十一月卅日聘專人看護，計一八四日，支出看護
      費用每日二千元，計三十六萬八千元；並因頸部無法挺直，須購頸圈一只以固定，
      而支出頸圈費用一千元等語，固提出收據二紙，並請求傳訊看護工即證人陳沛茹為
      證等情；經查證人陳沛茹即原告之妻雖證稱其前於八十七年在百貨公司工作，因看
      護原告而辭職，其與原告於八十八年三月七日結婚，原告確係給付三十六萬八千元
      之看護費用予伊等語，然查證人即蘇哲能醫師亦證稱：「：：就出院之後之一、二
      個月內，因其走路不穩，故需特別看護，至於以後，應可不需要：；。」等語（見
      同前八十八年七月廿一日言詞辯論筆錄），足見原告之需要特別看護，自以受傷後
      二個月內為必需，逾此期間則非必要，原告此部分看護費用於二個月內，以每日二
      千元，合計十二萬元為有理由，逾此部分尚為無理由，又頸圈費用一千元之支出，
      業經蘇哲能醫師於同日證稱為原告受傷後固定項圈所必需，則此部分費用應屬醫療
      所必需，應予准許。被告雖以其於原告住院期間派人探視慰問時，原告正坐在病床
      上打手提電腦，且住院期間僅其女友陪侍在旁，住院及出院後並未雇用專人看護，
      醫師蘇哲能與原告之妹同屬屏東市人愛醫院腦神經科內人員，誼屬同事，認證人蘇
      哲能醫師之證言有偏頗之疑，而辯稱看護費用與前項減少薪資之損失均屬不真實或
      不必要等語，惟查原告因頸椎病變及頭部外傷致有腦震盪現象，於受傷後二個月內
      或有行動不穩情形，致不能從事開車或搬運工作，為一般合理日常生活經驗法則之
      推斷，且原告個人病況亦經專業醫師即證人蘇哲能醫師之鑑證，已如前述，縱被告
      所見原告或有坐於病床上繕打電腦行為，但不能以此即認為原告毋庸看護協助其他
      日常生活細節行為，或出院後即可從事原先開車等工作，且被告亦不能舉證證明證
      人蘇哲能醫師證言確有何不實處，僅以空言臆測有偏頗之嫌，所辯尚不能採信。
    4.精神慰藉金部分：查依民法第一百九十五條第一項規定，不法侵害他人之身體者，
      被害人雖非財產上之損害，亦得請求賠償相當之金額，本件原告雖請求被告賠償一
      百萬元之非財產上損害，惟本院審酌系爭事故發生經過緣由，及原告所受傷害並出
      院後結婚等經過，與原告係六十二年三月十六日出生，平日以經銷工作維生等兩造
      之身份、地位、經濟狀況等情狀，認原告以所受非財產上損害，請求賠償一百萬元
      為過高，而以二萬元為適當。原告逾此部分之請求不應准許。
四、綜上，本件原告之請求被告賠償部分，合計二十萬五千六百二十二元及自訴狀繕本送
    達翌日即八十八年十一月十七日起，至清償日止，按年利百分之五計算利息為有理由
    ，應予准許，原告逾此部分之請求為無理由，應予駁回。
五、本件原告勝訴部分，陳明願供擔保請准宣告假執行，核無不合，爰酌定相當擔保金額
    准許之，原告敗訴部分，其假執行之聲請無所附麗，應予駁回。
六、本件事證已臻明確，兩造其餘爭執及舉證，於本件判決結果，均無影響，自毋庸贅述
    ，附此敘明。
結論：本件原告之訴為一部有理由，一部無理由，爰依民事訴訟法第七十九條但書、第三
百九十條第二項判決如主文。
中      華      民      國     八十九     年      一      月       十九     日
                                    臺灣屏東地方法院民事第一庭
~B法      官  李  麗  芳
右為正本係照原本作成。
如對本判決上訴，須於判決送達後廿日內向本院提出上訴狀。
~B法院書記官  王  福  盛
中      華      民      國      八十九      年      一      月    二十八    日


司法院資訊處製作；財團法人民間司法改革基金會備份。
